臺灣彰化地方法院刑事判決　　　　　　　96年度簡上字第59號
上　訴　人
即　被　告　甲○○
　　　（即林美惠）
上列上訴人即被告因違反電子遊戲場業管理條例等案件，不服本
院九十五年度簡字第三六三號中華民國九十五年十二月二十六日
簡易判決（原檢察官起訴案號：九十五年度偵字第九九０三號）
，本院管轄第二審合議庭判決如下︰
　　主    文
原判決撤銷。
甲○○共同違反未依電子遊戲場業管理條例規定辦理營利事業登
記者，不得經營電子遊戲場業之規定，累犯，處拘役壹拾伍日，
如易科罰金，以新臺幣壹仟元折算壹日；又共同在公眾得出入之
場所賭博財物，處罰金新臺幣陸仟元，如易服勞役，以新臺幣壹
仟元折算壹日。
扣案之賭博性電動機具「虎豹王二代」壹臺、「水果盤」貳台（
含ＩＣ板共塊）、新臺幣捌仟伍佰肆拾元、代幣玖佰貳拾枚
及洗分記錄表伍張均沒收。
    事    實
一、甲○○（原名林美惠）曾於民國八十三年間因違反麻醉藥品
    管理條例案件，經法院判處有期徒刑五年十月、六月確定，
    並定其執行刑為有期徒刑六年確定，於八十九年十月二十七
    日假釋出獄付保護管束，惟因其於八十六年間因違反麻醉藥
    品管理條例案件，經法院判處有期徒刑七月確定，並經撤銷
    假釋，執行殘刑二年十月五日，並與前開所判處之有期徒刑
    接續執行，甫於九十四年十一月二十二日縮刑期滿執行完畢
    。其竟不知悔改，明知未依電子遊戲場業管理條例規定辦理
    營利事業登記者，不得經營電子遊戲場業，而許玉燕（業經
    本院判刑確定）並未經主管機關核准，且未依規定辦理營利
    事業登記，竟受僱於許玉燕，並與許玉燕共同基於經營電子
    遊場業及賭博財物之犯意聯絡，自民國九十五年八月二十四
    日起，至同年十月二十六日為警查獲前之某時止，在彰化縣
    埤頭鄉○○村○○○路三十七號許玉燕所經營之「美鳳檳榔
    攤」之公眾得出入之場所為賭博場所，擺放賭博性電子遊戲
    機具「虎豹王二代」一臺及「水果盤」二臺（「水果盤」為
    九十五年九月中旬至下旬始擺放），經營電子遊戲場業，並
    接續以上開賭博性電動機具為器具，與不特定之賭客賭博財
    物。其玩賭方法為由賭客每次投入代幣或十元硬幣後，以機
    具顯示之分數押注，若押中，可依機台累計之分數兌換倍數
    不等之現金，若未押中則所投入之賭資均歸許玉燕所有。嗣
    於九十五年十月二十六日下午一時四十分許，為警持搜索票
    至上址搜索而查獲，並扣得許玉燕所有之賭博性電動機具「
    虎豹王二代」一臺、「水果盤」二台（含ＩＣ板共三塊）、
    機台內之賭資新臺幣八千五百四十元、代幣九百二十三枚及
    洗分記錄表五張。
二、案經彰化縣警察局北斗分局報請臺灣彰化地方法院檢察署檢
    察官偵查起訴。
    理    由
一、訊據上訴人即被告甲○○矢口否認上開犯行，辯稱：伊並沒
    有負責看機台，警察查獲時我跟警察說伊只受僱從事檳榔攤
    之工作，並沒有看僱機台云云。惟查，被告於警詢、偵訊、
    本院審理時坦承不諱（見警卷被告甲○○之第一次偵訊筆錄
    、臺灣彰化地方法院檢察署九十五年度偵字第九九０三號卷
    第二十二、二十三頁），並有查獲現場檳榔攤外觀、賭博機
    具擺放情形及查獲之賭博機具等物內容之相片十二張附卷為
    憑，復有賭博性電子遊戲機具「虎豹王二代」一臺、「水果
    盤」二台（計含ＩＣ板共三塊）、機台內之賭資八千五百四
    十元、代幣九百二十三枚及洗分記錄表五張可資佐證，且被
    告於偵查中及本院審理時亦均坦承該洗分記錄表五張為其所
    書寫記錄，且被告於檢察官訊問時供稱：「（問：這三台機
    台是否供客人玩？）是（點頭）。（問：是否包括負責看顧
    三台電玩？）老闆不在就會交代我。（問：如何交代？）五
    千分就一千元。（問：如何換代幣？）十元換一個代幣。（
    問：客人是否可以用代幣換回現金？）可以，一個代幣換十
    元。（問：【提示洗分表】是否你寫的？）是我寫的洗分表
    ，老闆娘回來要，是客人洗了多少錢的記錄。（問：是否有
    其他陳述？）我說的都是實話，我只是領人薪水，請求從輕
    量刑。」等語，參以同案被告許玉燕亦坦承其並未申請電子
    遊戲場營業執照，甲○○是其所僱用等情，綜上所述，足認
    被告所辯顯係事後卸責之詞，不足採信，本件事證均已臻明
    確，其犯行堪予認定。
二、按電子遊戲場業管理條例於八十九年二月三日經總統公布施
    行，該條例第一條明示「為管理電子遊戲場業，並維護社會
    安寧、善良風俗、公共安全及國民身心健康，特設定本條例
    。」是該條例立法目的之一即在於管理電子遊戲場業；而所
    謂電子遊戲場業，依該條例第二條規定，係指設置電子遊戲
    機供不特定人益智娛樂之營利事業。所謂電子遊戲場「業」
    ，指「業務」而言。而刑法上所謂業務，係以事實上執行業
    務者為標準，指以反覆同種類之行為為目的之社會的活動而
    言；執行此項業務，縱令欠缺形式上之條件，仍無礙於業務
    之性質。因此不論該事業是否「專營」電子遊戲場業，亦不
    問經營是否需達「一定之規模」，即使於原本所營事業外，
    兼營電子遊戲場業，或所經營之電子遊戲場不具相當之規模
    ，亦無礙於電子遊戲場業管理條例相關規定之適用。故商業
    登記法第四條所規定之小規模商業，縱得免依該法申請商業
    登記，但如未依電子遊戲場業管理條例辦理營利事業登記，
    仍不得經營電子遊戲場業，自不待言。否則，業主為逃避該
    條例之規範、處罰，儘可以「兼營」或「小規模」等經營方
    式為之，將出現管理及規範上之漏洞，反而無法有效達成立
    法之目的，亦與電子遊戲場業管理條例之立法意旨有違（最
    高法院九十年度臺非字第二七六號判例要旨參照）。是被告
    許玉燕未依電子遊戲場業管理條例規定辦理營利事業登記，
    即於前揭時、地擺設電子遊戲機具，供人賭博以營利，即屬
    經營電子遊戲場業管理條例所指之電子遊戲場業。次按，在
    店家擺設電動賭博機具供人投幣玩樂，縱依該機器之設計結
    構，店家之勝率較高，惟其輸贏之或然率仍屬不確定，其性
    質係以該機器代替自己與人在公眾得出入之場所賭博，與意
    圖營利供給賭博場所由他人賭博不同，且擺設電動賭博機具
    供人玩樂，店家仍係憑偶然之事實以決定財物之得喪，並無
    何從中抽取金錢圖利之情形，即與刑法第二百六十八條意圖
    營利之構成要件尚屬有間（此部分另詳後敘），是同案被告
    許玉燕雖在位於上址之公眾得出入之場所，擺設前揭電子遊
    戲機，並以該電子遊戲機充作賭博性機具，係以該機器代替
    被告與人在公眾得出入之場所賭博，與意圖營利供給賭博場
    所由他人賭博之情形相歧異。
三、核被告甲○○受僱許玉燕未經辦理營利事業登記，擺設電子
    遊戲機具，供不特定顧客投幣把玩而經營電子遊戲場業，係
    違反電子遊戲場業管理條例第十五條之未經辦理營利事業登
    記而擅自經營電子遊戲場業之規定，應依同法第二十二條之
    規定論處；而被告甲○○受僱許玉燕利用所擺設之電子遊戲
    機具作為電動賭博機具，與不特定之賭客賭博財物，則係犯
    刑法第二百六十六條第一項前段之在公眾得出入之場所賭博
    財物罪。又刑事法若干犯罪行為態樣，本質上原具有反覆、
    延續實行之特徵，立法時既予特別歸類，定為犯罪構成要件
    之行為要素，則行為人基於概括之犯意，在密切接近之一定
    時、地持續實行之複次行為，倘依社會通念，於客觀上認為
    符合一個反覆、延續性之行為觀念者，於刑法評價上，即應
    僅成立一罪。學理上所稱「集合犯」之職業性、營業性或收
    集性等具有重複特質之犯罪均屬之，例如經營、從事業務、
    收集、販賣、製造、散布等行為概念者是（最高法院九十五
    年度臺上字第一０七九號判決要旨參照）。是被告甲○○受
    僱於許玉燕未經辦理營利事業登記，於密切接近之一定時間
    內，在前址經營電子遊戲場之行為，係基於同一之經營電子
    遊戲場為業務之犯意，而反覆所為者，無非執行業務所當然
    ，於行為概念上，應認屬包括一罪、實質一罪。另被告甲○
    ○多次與不特定人對賭之行為，時間緊接，罪名相同，數行
    為於密切接近之時地實施，侵害同一社會法益，各行為之獨
    立性極為薄弱，依一般社會健全觀念，在時間差距上，難以
    強行分開，在刑法評價上，以視為數個舉動之接續施行，合
    為包括之一行為予以評價，較為合理，屬接續犯，而亦為包
    括之一罪 (最高法院八十六年臺上字第三二九五號判例參照
    ）。被告甲○○所犯上開二罪均與被告許玉燕有犯意之聯絡
    及行為之分擔，為共同正犯。又被告甲○○曾於八十三年間
    因違反麻醉藥品管理條例案件，經法院判處有期徒刑五年十
    月、六月確定，並定其執行刑為有期徒刑六年確定，於八十
    九年十月二十七日假釋出獄付保護管束，惟因其於八十六年
    間因違反麻醉藥品管理條例案件，經法院判處有期徒刑七月
    確定，並經撤銷假釋，執行殘刑二年十月五日，並與前開所
    判處之有期徒刑接續執行，甫於九十四年十一月二十二日縮
    刑期滿執行完畢，此有臺灣高等法院被告前案紀錄表及臺灣
    彰化地方法院檢察署刑案查註紀錄表在卷可稽，其於有期徒
    刑執行完畢，五年內故意再犯電子遊戲場業管理條例第二十
    二條法定本刑為有期徒刑以上之本罪，為累犯，應依刑法第
    四十七條第一項之規定加重其刑。又被告所犯上開二罪罪名
    互異、行為亦殊，應予分論併罰（八十九年十二月臺灣高等
    法院九十年庭長法律問題研討會研討結果參照）。原審認被
    告犯行罪證明確予以論罪科刑固非無見，然原審認被告甲○
    ○係犯刑法第二百六十六條、第二百六十八條及電子遊戲場
    業管理條例第二十二條之罪，且被告係以一行為觸犯上開三
    罪，為想像競合犯，應從一重之刑法第二百六十八條處斷，
    惟本件被告甲○○與許玉燕並無何從中抽取金錢圖利之情形
    ，亦無何證據足以證明被告有意圖營利之意圖，其所為即與
    刑法第二百六十八條意圖營利之構成要件尚屬有間，是原判
    決所持之見解尚有未洽，自應將原判決撤銷改判。爰審酌被
    告犯罪之動機、係受僱於非法經營電子遊戲場業之同案被告
    許玉燕、賭博財物與受僱之時間尚短、所生之危害非鉅、犯
    罪後態度等一切情狀，分別量處如主文第二項所示之刑，並
    分別諭知易科罰金、易服勞役之折算標準。扣案之賭博性電
    動機具「虎豹王二代」一臺、「水果盤」二台（計含ＩＣ板
    共三塊）係當場賭博之器具，機台內之賭資八千五百四十元
    、代幣九百二十三枚均係在賭檯之財物，均應依刑法第二百
    六十六條第二項之規定宣告沒收；又扣案之洗分記錄表五張
    ，係共犯即同案被告許玉燕所有，供犯罪所用之物，爰依刑
    法第三十八條第一項第二款之規定宣告沒收之。
四、不另為無罪諭知部分：
    本件公訴人於九十五年十二月十八日原審行準備程序時變更
    起訴法條為刑法二百六十八條、第二百六十六條、電子遊戲
    場業管理條例第十五條、第二十二條，其中刑法第二百六十
    八條犯行部分，公訴意旨另略以：被告甲○○與許玉燕共同
    基於意圖營利，提供賭博場所並聚眾賭博，經營該電子遊戲
    場，因認被告甲○○另涉犯刑法第二百六十八條之意圖營利
    提供場所賭博罪及聚眾賭博罪嫌。然按犯罪事實應依證據認
    定之，無證據不得認定犯罪事實，又不能證明被告犯罪或其
    行為不罰者，應諭知無罪之判決，刑事訴訟法第一百五十四
    條第二項及第三百零一條第一項分別定有明文。查被告甲○
    ○及共犯許玉燕均否認經營前開電子遊戲場，有向客人收取
    場地費或抽頭費等情，是被告甲○○僅係受僱於同案被告許
    玉燕利用賭博性電子遊戲機不確定之輸贏機率，與不特定之
    賭客賭博財物，並以該賭博性電子遊戲機出現之偶然事實決
    定勝負，性質上係利用賭博性電子遊戲機，與不特定之賭客
    對賭，被告甲○○及同案被告許玉燕本身即具賭客之身分，
    而屬普通賭博罪之對向犯，是被告甲○○就與同案被告許玉
    燕擺設賭博性電子遊戲機，尚無何營利意圖，核與刑法第二
    百六十八條之意圖營利供給賭博場所及聚眾賭博罪構成要件
    尚不該當，此外，亦查無其他積極證據足資證明被告甲○○
    及同案被告許玉燕有從中抽取金錢圖利，依法原應為無罪之
    諭知，惟公訴意旨認被告甲○○就此部分與前開經本院論罪
    科刑部分，有想像競合犯之裁判上一罪之關係，爰不另為無
    罪之諭知，併此敘明。
據上論斷，應依刑事訴訟法第四百五十五條之一第一項、第三項
、第三百六十九條第一項前段、第三百六十四條、第四百五十二
條、第二百九十九條第一項前段，電子遊戲場業管理條例第二十
二條，刑法第十一條、第二十八條、第二百六十六條第一項前段
、第二項、第四十七條第一項、第四十一條第一項前段、第四十
二條第三項、第三十八條第一項第二款，刑法施行法第一條之一
，判決如主文。
本件經檢察官鮑慧忠到庭執行執務。
中　　華　　民　　國　　96　　年　　4 　　月　　24　　日
                        臺灣彰化地方法院刑事第二庭
                            審判長法官    石馨文
                            法      官    黃齡玉
                            法      官    尚安雅
以上正本證明與原本無異。
本件不得上訴。
中　　華　　民　　國　　96　　年　　4 　　月　　25　　日
                            書  記  官    洪年慶
附錄所犯法條：
電子遊戲場業管理條例第22條：
違反第15條規定者，處行為人1年以下有期徒刑、拘役或科或併
科新台幣50萬元以上250萬元以下罰金。
刑法第266條：
在公共場所或公眾得出入之場所賭博財物者，處1千元以下罰金
。但以供人暫時娛樂之物為賭者，不在此限。
當場賭博之器具與在賭檯或兌換籌碼處之財物，不問屬於犯人與
否，沒收之。
